臺灣雲林地方法院刑事判決　　　　　　100年度訴更一字第1號
公　訴　人　臺灣雲林地方法院檢察署檢察官
被　　　告　黃永昌
上列被告因偽證案件，經檢察官提起公訴（97年度偵字第324 號
），並經檢察官擴張事實（即100 年度蒞字第1001號），本院判
決如下：
    主  文
黃永昌犯偽證罪，累犯，處有期徒刑壹年，減為有期徒刑陸月，
緩刑參年。
    事  實
一、黃永昌前因施用毒品案件，經最高法院於民國94年6 月16日
    ，以93年度臺上字第3250號判決有期徒刑9 月確定，於95年
    5 月3 日因縮刑期滿執行完畢。詎黃永昌猶不知悔改，於本
    院以95年度訴字第200 號審理賴泳昌販賣第一級毒品案件時
    ，明知其係向賴泳昌購買海洛因，竟基於偽證之犯意，於96
    年1 月12日在本院第五法庭，經本院傳喚作證，供前具結，
    竟偽稱：「都是委由賴泳昌調貨，沒有直接向賴泳昌買過海
    洛因毒品，『調』就是『找』的意思，賴泳昌拿到錢之後，
    東西沒有親手交給我，就說放在五通宮那裡，叫我過去拿，
    賴泳昌幫我調海洛因的時候，有時候是調到之後，我再給錢
    ，然後賴泳昌再把毒品放在某個地方請我去拿，有時候不一
    樣，有時候是我先跟賴泳昌連絡，賴泳昌會說錢先拿來，然
    後才跟我說毒品在哪邊。大部分都是我錢先給賴泳昌的，很
    少馬上給錢，賴泳昌馬上就拿毒品給我，這種情況，幾乎沒
    有。大部份都是我要等的情況，我沒有辦法確定賴泳昌是跟
    別人調的，而不是自己拿出來給我的，因為我都還要等，我
    曾經跟被告賴泳昌拿過海洛因，約3 次左右，2000元的1 次
    、3000元的1 次、4000元的也有1 次，4000元的那1 次是一
    手交錢一手交貨，另外2 次是我先給他錢，他把東西放在某
    個地方，再通知我去拿，東西都是放在『五通宮』。」云云
    ，而就上開與販賣毒品案情有重要關係之事項，為部分未向
    賴泳昌購買毒品之虛偽陳述。嗣於其所偽證之案件，即賴泳
    昌之97年度臺上字第2856號販賣第一級毒品案件（即本院95
    年度訴字第200 號、臺灣高等法院臺南分院97年度上訴字第
    196 號），於97年6 月26日裁判確定前之97年2 月20日檢察
    官訊問時，自白承認其上開虛偽陳述之事實。
二、案經本院移送臺灣雲林地方法院檢察署檢察官偵查起訴。
    理  由
壹、程序部分（證據能力）：
    查被告黃永昌於94年8 月1 日，在臺灣雲林地方法院檢察署
    94年度偵字第2984號檢察官偵訊時所為之之證人具結偵訊筆
    錄（詳見94年度偵字第2984號卷第3 頁至第5 頁，結文在第
    13頁）、於96年1 月12日，在本院95年度訴字第200 號違反
    毒品危害防制條例案件審判程序時所為之之證人具結審理筆
    錄（詳見95年度訴字第200 號卷第10頁至第19頁背面，結文
    在第32頁）及本院95年度訴字第200 號判決書（97年偵字第
    324 號卷第2 頁至第25頁背面）等證據，經本院於審判程序
    時提示於被告，並告以要旨，被告及檢察官對該等證據均表
    示沒有意見，而上開筆錄內容為被告於檢察官偵查、法院審
    理時，依法作證所為之證言，而經書記官紀錄作成之公文書
    ；判決書則係法院依法所為之公文書，自均得作為本件之證
    據，而有證據能力。
貳、實體部分：
一、訊據被告矢口否認有何偽證犯行，辯稱：其於審理中所言均
    為事實，並無虛偽陳述；又其於審理中所稱係記憶不清所致
    ，且未在起訴範圍云云。經查：
(一)、就被告黃永昌於臺灣雲林地方法院95年度訴字第200 號前案
    被告賴泳昌違反毒品危害防制條例案件中所為之具結是否合
    法部分：
  1.按刑事訴訟法第181 條規定：「證人恐因陳述致自己或與其
    有前條第1 項關係之人受刑事追訴或處罰者，得拒絕證言」
    。又同法第186 條第2 項規定法官或檢察官有告知證人得拒
    絕證言之義務。
  2.查本案被告於本院95年度訴字第200 號前案被告賴泳昌違反
    毒品危害防制條例案件中，於96年1 月12日到庭，就其是否
    向前案被告賴泳昌購買海洛因一事作證，其於具結時，審判
    長確實未告知被告得以拒絕證言（詳見95年度訴字第200 號
    卷(一)第217 頁）。
  3.被告黃永昌因施用海洛因案件，經臺灣彰化地方法院93年度
    訴字第1264號、臺灣高等法院臺中分院93年度上訴字第2076
    號、最高法院94年度臺上字第3250號（本院卷附之臺灣高等
    法院被告前案紀錄表誤載為最高法院93年度臺上字第3250號
    ），判處有期徒刑9 月，並於94年6 月16日確定，有臺灣高
    等法院被告前案紀錄表1 份在卷可查，足堪認定。
  4.再觀諸前案被告賴泳昌販賣海洛因案件，係認定被告賴泳昌
    於93年5 月間販賣海洛因給本案被告（詳見該院95年度訴字
    第200 號判決第2 頁）。
  5.綜上可知，被告於96年1 月12日，於本院就被告賴泳昌於93
    年5 月間是否販賣海洛因予被告一事具結作證時，其原本所
    涉之施用海洛因案件，各已判決確定，並已經執行完畢。本
    案被告為前案被告賴泳昌販賣毒品案件作證時，由於其因證
    述向賴泳昌購買海洛因來施用，而可能涉及之本身施用海洛
    因之犯行，既然已判決確定，執行完畢，即無「在客觀上有
    遭受刑事追訴或處罰之虞」，自無拒絕作證之權利，合先敘
    明。
(二)、被告在前案法官96年1 月12日審理時，經供前具結，證稱：
    「（問：你有直接向賴泳昌買過毒品嗎？）他不是這樣做，
    他都是用調的。」、「（問：那你有直接向賴泳昌買過毒品
    嗎？）沒有。」、「（問：那『調』的意思為何？）就跟他
    說有人在難過，請他幫忙調東西。」、「（問：那個『調』
    的意思為何？）就是『找』的意思。」、「（問：那『他告
    訴東西放在哪裡就走』，是什麼意思？）他拿到錢之後，東
    西沒有親手交給我，就說放在一個地方，叫我過去拿。」、
    「（問：那他東西都放在哪裡？）地點在五通宮那裡。」、
    「（問：你請賴泳昌幫你調海洛因的時候，是賴泳昌幫你調
    到之後，你再給他錢，然後他再把毒品放在某個地方請你去
    拿，是這樣嗎？）有時候不一樣。有時候是我先跟他連絡，
    他會說錢先拿來，然後才跟我說毒品在哪邊。大部分都是我
    錢先給他的，如果說他有東西就直接處理，就不用等那麼久
    了。」、「（問：你是說馬上給他錢，他馬上就拿毒品給你
    了？）很少這種情況，幾乎沒有。大部份都是我要等的情況
    。」、「（問：你如何確定他是跟別人調的，而不是自己拿
    出來給你的？）我沒有辦法確定，因為我都還要等。」（詳
    見本院95年訴字第200 號卷(一)第220 、221 、224 、225 頁
    ，結文在第241 頁）。被告所稱請前案被告賴泳昌「調」海
    洛因，應是轉讓，未賺差價之意，而不是向其「買」（有賺
    差價）海洛因。
(三)、被告於97年2 月20日本案檢察官訊問時，已經坦承：「（問
    ：你就偽證部分是否認罪？）我認罪，希望給我從輕的機會
    ，我目前沒有工作，小孩又在唸書。賴泳昌有來找我，叫我
    說不認識他。」、「（問：你是否有跟賴泳昌買過海洛因？
    ）是。」（詳見97年偵字第324 號卷第30頁）
(四)、綜上，顯然被告實際上是向前案被告賴泳昌「購買」海洛因
    而不是請賴泳昌「調」海洛因。再者由被告於前案法院審理
    時之證述，也可以看出實際上被告就「買」及「調」是可以
    分辨的，因此也不是「不小心說錯、口誤」，而是故意就上
    開案情重要關係之事項，做出虛偽陳述，足堪認定。
(五)、按刑事訴訟法第267 條規定，檢察官就犯罪事實一部起訴者
    ，其效力及於全部，乃指法院就與原起訴案件之犯罪有單一
    性不可分關係之未經起訴之其餘事實，基於審判不可分原則
    ，一併加以審判而言，此係起訴效力所及之犯罪事實之擴張
    ，仍屬單一案件，應全部審判。司法審判實務中，到庭實行
    公訴之檢察官於其提出之論告書或於言詞辯論時所為之主張
    或陳述，常有與起訴書所載犯罪事實不盡相同或逸出範圍之
    情形。於此，應屬起訴效力所及之他部事實之擴張（最高法
    院96年度臺上字第2135號判決要旨同此見解）。本件檢察官
    起訴被告之偽證犯罪事實，係以：黃永昌於審理中證稱：「
    我曾經跟被告賴泳昌拿過海洛因，約3 次左右，2000元的1
    次、3000元的1 次、4000元的也有1 次，4000元的那1 次是
    一手交錢一手交貨，另外2 次是我先給他錢，他把東西放在
    某個地方後，再通知我去拿，東西都是放在「五通宮」云云
    。惟上開檢察官起訴之犯罪事實，實與上揭犯罪事實欄一所
    載被告為本件偽證時所為之證述，係屬同一次庭訊，且上開
    檢察官起訴之犯罪事實為被告進一步為其同一次庭訊較前之
    證述之「調」與「買賣」不同，作更進一步之說明，故檢察
    官本件起訴之犯罪事實為被告同一次偽證犯罪事實其中之一
    部分事實而已，被告在同一次庭訊所為偽證之其他部分，自
    亦為起訴效力所及，本院自得審判。黃永昌辯稱偽證部分未
    起訴，為無理由。又本院95年度訴字第200 號被告賴泳昌販
    毒案之判決，並不採被告所謂：只有購買一次，另二次是向
    賴泳昌調海洛因之證詞，且購買及調貨為不同之概念，已如
    前述，被告於審理中作證，故意將購買說成調貨，顯有虛偽
    陳述之情，所辯依照事實陳述，顯不可採。
(六)、本案事證明確，被告本院95年度訴字第200 號被告賴泳昌案
    件審理中，就與案情重要關係之事項，供前具結，而為虛偽
    陳述之犯行，堪以認定，應依法論科。
二、論罪科刑之理由：
(一)、核被告所為，係犯刑法第168 條於執行審判職務之公署審判
    時，證人就有重要關係之事項，供前具結，而為虛偽之陳述
    罪。
(二)、被告前有如事實欄一所載之前案紀錄，此有臺灣高等法院被
    告前案紀錄表1 份附卷可憑，其於前開徒刑執行完畢後5 年
    內，故意犯本件有期徒刑以上之罪，為累犯，應依刑法第47
    條第1 項之規定加重其刑。
(三)、又被告於其所偽證之案件即賴泳昌之97年度臺上字第2856號
    販賣第一級毒品案件在97年6 月26日裁判確定前之97年2 月
    20日檢察官訊問時，已經自白承認犯行，有同日檢察官訊問
    筆錄1 份附卷可查，應依刑法第172 條規定，減輕其刑，並
    依法先加後減之。
(四)、爰審酌被告有上揭構成累犯之前科已如前述，仍不知檢點行
    徑，於本院傳喚被告到庭為賴泳昌案件作證時，經供前具結
    ，仍就關於案情之重要事項做虛偽陳述，足以影響本院審理
    案件之正確性，惟被告原本坦承犯行，但嗣後翻異前詞，一
    再偽編虛矯之詞，企圖卸責，嚴重浪費司法資源，及犯後毫
    無悔意，態度不佳等犯罪之動機、目的、手段及造成之損害
    等一切情狀，量處如主文所示之刑。
(五)、被告之犯行時間在96年1 月12日，於96年4 月24日前，合於
    中華民國九十六年罪犯減刑條例減刑之規定要件，爰依中華
    民國九十六年罪犯減刑條例第2 條第1 項第3 款、第7 條，
    於裁判時諭知其宣告刑及按上開量處之宣告刑再遞減為二分
    之一之刑。
(六)、末查「按刑法第74條第2 款所稱『五年以內』未曾受有期徒
    刑以上刑之宣告，應以後案宣示判決之時，而非以後案犯罪
    之時，為其認定之基準；即後案『宣示判決時』既已逾前案
    有期徒刑執行完畢或赦免後五年以上，雖後案為累犯，但累
    犯成立之要件與宣告緩刑之前提要件（即刑法第74條第1 款
    、第2 款所示之情形）本不相同，且法律亦無限制累犯不得
    宣告緩刑之規定。故成立累犯者，若符合緩刑之前提要件，
    經審酌後，認其所宣告之刑以暫不執行為適當者，仍非不得
    宣告緩刑。」（最高法院92年第18次刑事庭會議決議參照）
    本件被告曾因施用毒品案件入監服刑，於95年5 月3 日因縮
    刑期滿執行完畢，於本案宣示判決之100 年7 月27日已逾5
    年以上未曾因故意犯罪受有期徒刑以上刑之宣告，符合上開
    刑法第74條第1 項第2 款規定之緩刑要件，而戒毒甚難成功
    為眾所皆知之事，被告於出獄後，已逾5 年未再因施用毒品
    涉案，甚為難能可貴，且此段時間被告一方面幫其父種葡萄
    ，另一方面照顧妻兒，足見被告已有改悔重新做人之意，而
    緩刑之目的在防止短期自由刑之弊及鼓勵犯人改過遷善，本
    院認為被告之情形，符合上開緩刑之目的，且若本件不予以
    宣告緩刑，而使其進監服短期自由刑，恐因此使被告自暴自
    棄，再度淪落罪惡之深淵，而無法自拔，反失刑期無刑之意
    ，因此之故，本院信其經此教訓，當知警惕而無再犯之虞，
    因認對其所宣告之刑，以暫不執行為適當，依修正後刑法第
    74條第1 項第2 款規定，併予宣告緩刑3 年，以啟自新。
據上論斷，依刑事訴訟法第299 條第1 項前段，刑法第168 條、
第172 條、第47條第1 項、第74條第1 項第2 款，中華民國九十
六年罪犯減刑條例第2 條第1 項第3 款、第7 條，判決如主文。
本案經檢察官江柏青到庭執行職務。
中    華    民    國   100    年    7     月    27    日
                  刑事第五庭審判長  法  官   吳基華
                                    法  官   段奇琬
                                    法  官   張文俊
以上正本證明與原本無異。
如不服本判決，應於收受送達後10日內，向本院提出上訴書狀，
並應敘述具體理由；其未敘述上訴理由者，應於上訴期間屆滿後
20日內，向本院補提理由書（均須按他造當事人之人數附繕本）
。「切勿逕送上級法院」。
                                    書記官   金雅芳
中    華    民    國   100    年    7     月    27    日
附錄本案論罪科刑法條全文：
中華民國刑法第168條（偽證罪）
於執行審判職務之公署審判時或於檢察官偵查時，證人、鑑定人
、通譯於案情有重要關係之事項，供前或供後具結，而為虛偽陳
述者，處7 年以下有期徒刑。